【裁判字號】    92,自,385
【裁判日期】    920625
【裁判案由】    侵占
【裁判全文】
臺灣臺北地方法院刑事判決                          九十二年度自字第三八五號
    自  訴  人  鳳岐交通企業有限公司  設台北市○○路七七號一樓
    代  表  人  甲○○
    代  理  人  乙  ○
    被      告  丙○○
右列被告因侵占案件，經自訴人提起自訴，本院判決如左：
    主  文
丙○○無罪。
    理  由
一、自訴意旨略以：被告丙○○於民國（下同）九十一年一月二十五日以分期付款方
    式向奇異公司貸款購買國瑞小客車一輛，並向自訴人借用營業小客車牌照二面號
    碼為五Ｃ─一八０號以計程車型態對外營業，並簽立駕駛人自備車輛參與經營契
    約書，依約先由自訴人墊付該車一切稅金、保險及行政費用，再由被告每三個月
    交付一次，詎被告取走汽車牌照後即未支付任何款項，嗣經自訴人查訪始知被告
    已將該車典當地下錢莊。因認被告未返還汽車牌照二面係涉犯刑法第三百三十五
    條侵占罪嫌云云。
二、按犯罪事實應依證據認定之，無證據不得推定其犯罪事實；不能證明被告犯罪者
    ，應諭知無罪之判決，刑事訴訟法第一百五十四條、第三百零一條第一項分別定
    有明文。次按認定不利於被告之事實須依積極證據，苟積極證據不足為不利於被
    告事實之認定時，即應為有利於被告之認定（最高法院三十年台上字第八一六號
    判例意旨參照）；事實之認定，應憑證據，如未能發現相當證據，或證據不足以
    證明，自不能以推測或擬制之方法，為裁判基礎（最高法院四十年台上字第八六
    號判例意旨參照）；認定犯罪事實所憑之證據，雖不以直接證據為限，間接證據
    亦包括在內；然而無論直接或間接證據，其為訴訟上之證明，須於通常一般之人
    均不致有所懷疑，而得確信其為真實之程度者，始得據為有罪之認定（最高法院
    七十六年台上字第四九八六號判例意旨參照）。又侵占罪之成立，以擅自處分自
    己持有之他人所有物，或變易持有之意為所有之意，而逕為所有人之行為，為其
    構成要件，雖行為之外形各有不同，要必具有不法所有之意思，方與本罪構成之
    要件相符（最高法院十九年度上字第一○五二號判例意旨參照）。
三、本件自訴人認被告涉犯侵占犯行，無非以被告未返還汽車牌照二面，並提出契約
    書、存證信函為其論據。訊據被告堅決否認侵占犯行，辯稱：我沒有侵占意思，
    我靠行自訴人租用牌照二面營業，因為先前積欠朋友張天寶新台幣十四萬多元，
    於九十一年三月間無力還款，張天寶表示該計程車白天由我駕駛營業，晚上由張
    天寶駕駛營業，我同意後雙方即依此方式處理，於九十一年五月間某日，張天寶
    表示要回南部一趟並將車輛開走，之後就未再回來，車輛開走後我根本沒有辦法
    營業，也無錢繳納稅金等，我一直透過朋友都找不到張天寶，我已與自訴人達成
    和解等語。自訴代理人指稱：經我們查證結果確如被告所言，被告車輛是被其朋
    友張天寶開走，並非被告故意侵占牌照不還我們，所以我們才願意與被告和解等
    語。經查；被告丙○○供述因為車輛被朋友開走不還以致無法返還汽車牌照等情
    ，核與自訴代理人乙○提起自訴後經查證結果被告所述係屬實情相互符合，復有
    契約書、存證信函等影本可供佐證。次查：被告並無不法所有意圖，亦無變易持
    有為所有之意思，要不能僅因被告找不到其朋友返還汽車牌照遽認定被告有侵占
    行為。此外，復查無其他積極證據足證被告有侵占犯行，既不能證明被告犯罪，
    揆諸首揭判例意旨及說明，自應為被告無罪之諭知。
四、據上論斷，應依刑事訴訟法第三百四十三條、第三百零一條第一項，判決如主文
    。
中      華      民      國      九十二      年    六    月    二十五    日
                                   臺灣臺北地方法院刑事第九庭
                                                     法  官  薛中興
右正本證明與原本無異。
如不服本判決，應於判決送達後十日內向本院提出上訴狀(應抄附繕本)。
                                                     書記官  王黎輝
中      華      民      國      九十二      年    六    月    二十五    日


司法院資訊處製作；財團法人民間司法改革基金會備份。
